【裁判字號】    96,司,801
【裁判日期】    971014
【裁判案由】    變更檢查人
【裁判全文】
臺灣臺北地方法院民事裁定               96年度司字第801號
聲  請  人  己○○
            辛○○
            庚○○
            戊○○
            丙○○
            壬○○
            乙○
            丁○○
相  對  人  北誼興業股份有限公司
法定代理人  甲○○
代  理  人  顧立雄律師
            范瑞華律師
            許慧如律師
上列聲請人聲請變更檢查人事件，本院裁定如下：
    主  文
聲請駁回。
聲請程序費用新台幣壹仟元由聲請人負擔。
    理  由
一、本件聲請意旨略以：本件聲請選派相對人公司檢查人事件，
    前經本院以94年度司字第161號裁定選派蕭珍琪會計師為檢
    查人，並於民國96年4月12日通知蕭珍琪會計師於收受通知
    翌日起60日內完成檢查事務並提出檢查報告書，惟迄今已逾
    多時，檢查人仍未開始檢查，遑論提出檢查報告書，有違擔
    任檢查人之義務。又洪慶山、蕭珍琪會計師多次延宕檢查事
    務之原因，實係渠等均未有執行液化石油器經銷與分裝產業
    之相關事務，對於其產業結構及公司內控上可能之缺漏等，
    均非熟稔，故而，本件自聲請人聲請迄今已3年餘，蕭珍琪
    會計師檢查期間亦達2年餘，檢查事務迄今仍未有結果，則
    渠等自非適於繼續擔任本件檢查人職務。再者，聲請人請求
    選派檢查人，並非重在檢查相對人之帳務記載，實係重在檢
    查經營階層或內部職員有無利用職務上之便利而掏空相對人
    資產，致有背信、業務侵占等情，倘檢查人未能充分瞭解受
    檢查人行業之特性，顯然無從發掘問題。為此，聲請准予變
    更原選派之檢查人，另選派對於擔任檢查人職務著有經驗之
    王中偉會計師及對於國內瓦斯產業經營型態有深入瞭解之劉
    立恩律師擔任本件檢查人云云。
二、按繼續一年以上，持有已發行股份總數百分之三以上之股東
    ，得聲請法院選派檢查人，檢查公司業務帳目及財產情形，
    公司法第245條第1項定有明文。考其立法意旨係在保障股份
    有限公司少數股東之權益，防杜少數股東因公司經營階層之
    獨斷專行，甚而為不合營業常規或不利益公司之經營，而影
    響其投資利益，故在符合一定之持股條件下賦予少數股東得
    聲請法院選派檢查人，以檢查公司經營狀況之權利。究明上
    開股東持股期間及比例之限制，可窺知立法者企於行使檢查
    權對公司經營所造成之影響，與少數股東權益之保障間取得
    最大之調和，以臻衡平之旨。準此，法院為准否選派檢查人
    之判斷，自應本諸上開立法意旨，具體衡量個案情形，以求
    得兼顧公司與少數股東權益之裁判。申言之，茍檢查人實質
    上已完成檢查事務並以書面提出報告於法院，檢查程序即告
    終結，少數股東再行聲請變更檢查人檢查公司業務帳目及財
    產情形，無異於因同一事由而對公司為數次相同範圍內之檢
    查，此不特對於少數股東之權益保障無有助益，對於公司經
    營之影響亦難謂非鉅，法院自無由准許之。
三、經查，本件聲請人為相對人繼續1年以上，合計持有已發行
    股份總數3％以上之股東，業據聲請人於本院93年度司字第
    179號聲請選派相對人之檢查人事件中，提出相對人公司基
    本資料查詢及股票影本等件為證，且相對人對聲請人此項主
    張迄未有相悖之論述，應堪認定為真實。次查，聲請人求為
    准許變更檢查人之裁定，所執理由無非以相對人前經本院選
    派之檢查人洪慶山會計師、蕭珍琪會計師均非適任云云。惟
    查，本件相對人之檢查人蕭珍琪會計師業於97年10月2日提
    出相對人公司之檢查報告到院，並經以副本抄送相對人在案
    ，此有前開檢查報告附卷可按。準此，縱認聲請論旨所述情
    詞均屬無訛，然本件檢查人檢查事務既經完成，復據以書面
    提出檢查報告，則聲請人聲請法院選派檢查人檢查相對人業
    務帳目及財產情形之目的終獲達成，上開法條保障股份有限
    公司少數股東權之立法本旨亦得履踐。稽上，毋寧本件聲請
    人聲請變更檢查人之條件已不復存在，揆諸前揭立法意旨及
    說明，本院自無由准許之。聲請論旨猶以本件檢查人並非適
    任為由，求為裁定准許變更檢查人，洵非可採。從而，本件
    聲請人之聲請，不應准許，應予駁回。
四、依非訟事件法第21條第2項、第24條第1項、民事訴訟法第78
    條，裁定如主文。
中    華    民    國    97    年    10    月    14    日
                  民事第六庭    法  官  林秀圓
以上正本係照原本作成
如不服本裁定應於送達後10日內向本院提出抗告狀，並繳納抗告
費新臺幣1,000元
中    華    民    國    97    年    10    月    14    日
                                書記官  馮姿蓉


司法院資訊處製作；財團法人民間司法改革基金會備份。
